【裁判字號】    97,上訴,524
【裁判日期】    970604
【裁判案由】    毒品危害防制條例
【裁判全文】
臺灣高等法院臺南分院刑事判決         97年度上訴字第524號
上  訴  人  臺灣雲林地方法院檢察署檢察官
被      告  甲○○
                    （另案執行中）
上列上訴人因被告違反毒品危害防制條例案件，不服臺灣雲林地
方法院97年度訴字第173號中華民國97年4月16日第一審判決（起
訴案號：臺灣雲林地方法院檢察署97年度毒偵字第261號），提
起上訴，本院判決如下：
    主  文
上訴駁回。
    理  由
一、公訴意旨及上訴意旨略以：
    (一)公訴意旨略以：被告甲○○前因施用毒品案件，經觀察、
      勒戒後，認無繼續施用毒品傾向，於民國（下同）95年10
      月17日釋放出所，並經臺灣雲林地方法院檢察署檢察官以
      95年度毒偵字第1279號為不起訴處分確定。猶不知悔改，
      於觀察、勒戒執行完畢釋放後5年內，復施用第1級毒品海
      洛因之犯意，於96年7月27日下午7時許，在雲林縣斗南鎮
      斗南國小內， 以將第1級毒品海洛因置入針筒內摻水混合
      後再加以注射之方式，施用第1級毒品海洛因1次。嗣於同
      年7月30日上午8時10分許，為警採尿送驗，結果呈嗎啡陽
      性反應， 因認被告涉犯毒品危害防制條例第10條第1項之
      施用第1級毒品罪嫌。
    (二)上訴意旨略以：(1)被告甲○○於臺灣嘉義地方法院96年度
      訴字第869號案件審理中，自承於96年7月27日，係在「南
      美大旅社508室」施用一級毒品海洛因，並於翌日（28日
      ）為警查獲，嗣而臺灣嘉義地方法院亦依據被告供述之上
      開時間、地點、以及臺灣檢驗科技股份有限公司濫用藥物
      尿液檢驗報告為判決，有該案審理筆錄、判決書等附卷為
      憑；而被告於本案臺灣雲林地方法院審理時，則自承係於
      96年7月27日，在雲林縣斗南鎮「斗南國小」內施用毒品
      ，並於96年7月30日為警採尿送驗，經正修科技大學超微
      量研究科技中心檢驗後，確認尿液中呈現嗎啡陽性反應。
      由此可知，被告甲○○於臺灣雲林地方法院審理之施用第
      一級毒品案件，二案施用毒品之地點、遭查獲之經過、尿
      液送檢所依據之檢驗報告、尿液所含嗎啡濃度等，均不相
      同，自應分論併罰，被告為圖刑責之優惠，而於本案翻異
      前詞供稱上開二案件施用毒品之時、地相同，然前案既有
      審理筆錄、濫用藥物尿液檢驗報告等為憑，自無解於本案
      罪責之成立，原判決遽以認定本案受前案確定判決效力所
      及，容有未洽。(2)縱使被告甲○○於96年7月27日確實僅
      施用一次毒品，其於本案審理程序明確供稱：該日係於斗
      南國小施用毒品海洛因，並未於南美大旅社施用海洛因等
      語。則前案臺灣嘉義地方法院確定判決認定被告於96年7
      月27日，在南美大旅社508室施用第一級毒品海洛因，其
      認定事實即有違誤，該判決既已確定，自應由檢察官以提
      起非常上訴方式更正，要無任由臺灣雲林地方法院以「一
      般判決」更正臺灣嘉義地方法院之「確定判決」之理。從
      而，本件檢察官起訴之犯罪事實，不僅與被告自白相符，
      並有尿液檢驗報告為憑，本案原審擅自揣測被告真意，進
      而在判決理由中更改前案確定判決之事實認定，亦屬於法
      無據。(3)綜上，請撤銷原判決，另為適法之判決。
二、按案件曾經判決確定者，應諭知免訴之判決，刑事訴訟法第
    302條第1款有明文。次按，刑事訴訟法第302條第1款規定，
    案件曾經判決確定者，應為免訴之判決，係以同一案件，已
    經法院為實體上之確定判決，該被告應否受刑事制裁，既因
    前次判決而確定，不能更為其他有罪或無罪之實體上裁判，
    此項原則，關於實質上一罪或裁判上一罪，其一部事實已經
    判決確定者，對於構成一罪之其他部分，固亦均應適用，但
    此種事實係因審判不可分之關係在審理事實之法院，就全部
    犯罪事實，依刑事訴訟法第267條規定，本應予以審判 ，故
    其確定判決之既判力自應及於全部之犯罪事實，惟若在最後
    審理事實法院宣示判決後始行發生之事實，既非該法院所得
    審判，即為該案判決之既判力所不能及（最高法院32年上字
    第2578號判例可資參照），是既判力對於時間效力之範圍應
    以最後審理事實法院之宣示判決日為判斷之標準自明。再按
    非常上訴旨在糾正法律上之錯誤，並不涉及事實問題，其經
    非常上訴審認為有理由，依法應撤銷原確定判決另行改判時
    ，僅依代替原審，依據原所認定之事實，就其裁判時應適用
    之法律而為裁判，使違法者成為合法，核與再審係對確定判
    決之事實錯誤而為之救濟方法，迥不相侔（最高法院43 年
    台抗字第26號參照）。
三、訊據被告於原審固已坦承起訴書所載施用毒品犯行，惟辯稱
    ：該次施用毒品犯行已由臺灣嘉義地方法院以96年度訴字第
    869號判決確定等語。 經查：本件被告基於施用第一級毒品
    海洛因之犯意， 於96年7月27日，在雲林縣斗南鎮○○里○
    ○路26號「南美大旅社」508室 ，以毒品摻食鹽水注射手臂
    之方式，施用第1級毒品海洛因 ，嗣於96年7月28日上午8時
    20分許，為警在上開旅社查獲之事實，業經臺灣嘉義地方法
    院檢察署檢察官於96年10月1日以96年度撤緩偵字第117號、
    96年度毒偵字第1457、1458號提起公訴，該次施用第一級毒
    品犯行，經臺灣嘉義地方法院於96年10月31日以96年度訴字
    第869號判處有期徒刑7月，已於96年11月16日判決確定（下
    稱前案），有上開案號起訴書、判決書及臺灣高等法院被告
    前案紀錄表各1份在卷可稽。而公訴人於97年2月25日起訴之
    本案施用第一級毒品犯行 ，與前案之施用第1級毒品犯行，
    犯罪時間均為96年7月27日，雖2案所記載之施用地點不同，
    但被告堅稱：96年7月27日只有施用1次，我平時都是在斗南
    國小吃的，當天我有施用海洛因，是在斗南國小施用的，在
    「南美大旅社」508室沒有施用等語（ 見原審卷第16頁、第
    34-35頁）， 經本院調閱前案卷宗，被告於前案所製作之警
    詢及偵查筆錄，均未供稱其施用毒品地點係在「南美大旅社
    」508室， 反而於前案警詢時提及其曾在斗南國小廁所內施
    用毒品海洛因等語（見原審卷第43頁），然前案起訴書卻記
    載被告96年7月27日施用毒品海洛因之地點為「 南美大旅社
    」508室，案經起訴後， 原審承辦法官於審理期日詢問被告
    就起訴書所載之犯罪事實有何意見，被告雖表示沒有意見，
    然此或因被告對前案施用毒品海洛因犯行已坦承不諱，因此
    對於該案起訴書所載施用地點為何不再爭執，迨至原審本案
    受訊問時，始明確供出施用毒品地點為斗南國小。況被告係
    以針筒注射方式施用毒品海洛因，而於96年7月28日上午8時
    20分許，在「 南美大旅社」508室為警查獲時，並未扣得其
    施用毒品所用之注射針筒，益徵被告前揭供述為可採，前案
    判決書記載被告該次施用毒品地點為「南美大旅社」508 室
    ，應係有所誤認。
四、次查被告於96年7月28日為警查獲，雖先後2次採尿送驗，均
    檢出毒品嗎啡陽性反應，有臺灣檢驗科技股份有限公司96年
    8 月14日濫用藥物尿液檢驗報告、正修科技大學超微量研究
    科技中心96年 8月14日檢驗報告各1份及真實姓名對照表2紙
    在卷足憑（見警卷第4-5頁、原審卷第50-51頁），惟查上開
    正修科技大學超微量研究科技中心96年8月14日檢驗報告（
    以下簡稱正修檢驗報告）所示，被告尿液中之嗎啡含量為47
    76ng/ml，而臺灣檢驗科技股份有限公司96年8月14日濫用藥
    物尿液檢驗報告（以下簡稱臺科檢驗報告）所示，被告尿液
    中之嗎啡含量為24310ng/ml，兩項檢驗報告之數據雖有明顯
    差距，惟因兩項檢驗報告之採樣時間不同，故尿液中嗎啡含
    量之檢驗結果自有不同， 且臺科檢驗報告係於96年7月28日
    採樣，與上開被告所供述於96年7月27日施用1次一級毒品海
    洛因之犯行相隔僅一日，是以其所檢驗出來之被告尿液中嗎
    啡濃度， 自然高於另於96年7月30日所採樣之正修檢驗報告
    之嗎啡濃度，公訴人以上開檢驗報告所示尿液所含嗎啡濃度
    不同，遽認被告有二次施用一級毒品海洛因之犯行，不僅稍
    嫌速斷，亦有違血液、尿液中毒品含量會隨時間經過而遞減
    之經驗法則，尚不足採。是以上開驗尿報告亦僅能證明被告
    於採尿回溯72小時內，有施用毒品海洛因之行為，但不能證
    明被告於採尿回溯72小時內，有「多次」施用毒品海洛因之
    行為， 此外，又無其他證據可證明被告於96年7月27日確實
    有2次施用毒品海洛因之行為 ，自應為被告有利之認定，因
    此認定被告於96年7月27日僅施用毒品海洛因1次，而該次施
    用毒品海洛因犯行，既經前案判決確定，原審依前揭條文規
    定，就本件為免訴判決之諭知於法並無不合。
五、再查原審係以被告上述自白及前揭證據本於經驗法則及論理
    法則，對諸如犯罪之時間、地點等犯罪事實，依心證自由獨
    立判斷，縱使原判決就被告犯罪地點等事實認定，與前案確
    定判決有所歧異，亦是原審本於自由心證而獨立審判之使然
    ，其效力亦僅及於原判決本身，尚不生公訴人上訴意旨所謂
    原審以「一般判決」更正臺灣嘉義地方法院之「確定判決」
    之違誤，是原判決認事用法，於法並無不合。公訴人上訴意
    旨，仍執前詞，指摘原判決不當，為無理由，應予駁回，並
    不經言詞辯論為之。
六、依刑事訴訟法第368條、第372條，判決如主文。
中    華    民    國    97    年    6     月    4     日
                  刑事第三庭    審判長法  官  陳義仲
                                      法  官  宋明蒼
                                      法  官  蔡勝雄
以上正本證明與原本無異。
如不服本判決，應於收受本判決後十日內向本院提出上訴書狀。
其未敘述上訴理由者並得於提起上訴後十日內向本院補提理由書
狀（均須按他造當事人之人數附繕本）「切勿逕送上級法院」。
                                      書記官  汪姿秀
中    華    民    國    97    年    6     月    4     日


司法院資訊處製作；財團法人民間司法改革基金會備份。
